臺灣苗栗地方法院刑事判決　　　　　　　 96年度訴字第321號
公　訴　人　臺灣苗栗地方法院檢察署檢察官
被　　　告　甲○○○
上列被告因違反稅捐稽徵法等案件，經檢察官提起公訴（95年度
偵字第3045號），本院判決如下：
    主  文
甲○○○共同連續商業負責人，以明知為不實之事項，而填製會
計憑證，處有期徒刑拾月，減為有期徒刑伍月，如易科罰金，以
銀元參佰元即新臺幣玖佰元折算壹日。又公司負責人，為納稅義
務人以不正當方法逃漏稅捐，貳次，各處有期徒刑捌月，各減為
有期徒刑肆月，如易科罰金，均以銀元參佰元即新臺幣玖佰元折
算壹日。應執行有期徒刑壹年，如易科罰金，以銀元參佰元即新
臺幣玖佰元折算壹日。
    事  實
一甲○○○於民國92年10月29日前某日，將其國民身分證交付予
  真實姓名年籍不詳之成年人，而共同辦理瑞沁企業有限公司（
  址設桃園縣中壢市○○里○○○街40號，下稱瑞沁公司）、建
  辛企業有限公司（址設臺中縣豐原市○○路88號，下稱建辛公
  司）之設立登記手續，並由甲○○○擔任瑞沁公司、建辛公司
  之負責人即董事。甲○○○為商業會計法所規定之商業負責人
  ，並以製作會計憑證為其附隨業務。其明知上開瑞沁公司、建
  辛公司均為虛設之行號，並無實際銷貨之事實，且統一發票為
  商業會計法所稱之會計憑證，不得填製不實事項，竟與上述不
  詳姓名年籍之成年人，共同基於開立不實發票以幫助他人逃漏
  「營業稅」之概括犯意，自92年11月起至93年2 月間止，在該
  兩家公司未有實際交易及出貨之情況下，連續虛偽開立瑞沁公
  司銷項發票188 紙，金額共計新臺幣（下同）00000000元，及
  建辛公司銷項發票97紙，金額共計00000000元，再交付予如附
  表一、三所示之龍融有限公司等多家公司行號，欲充為該等公
  司行號之進項憑證，以供扣抵銷項稅額，並經前揭公司將上開
  取得之不實統一發票中作為進項憑證供扣抵銷項稅額之用（各
  公司實際申報之不實銷售額均詳如附表一、三所示），幫助逃
  漏如附表一、三所示之營業稅0000000 元（瑞沁公司部分）、
  0000000 元（建辛公司部分），足以生損害於稅捐稽徵機關課
  稅之公平性及正確性。
二甲○○○明知瑞沁公司、建辛公司於93年1月至3月間，與如附
  表二、四所示之公司行號並無交易事實，竟自不詳管道取得如
  附表二、四所示之義名有限公司等業務上登載不實之「統一發
  票」多紙，作為瑞沁公司、建辛公司之進項憑證，並列為進貨
  成本後，向財政部高雄市國稅局申報該2公司之「營業稅」，
  分別以此虛報進項稅額之不正方法，逃漏營業稅各1 次，逃漏
  稅款合計0000000 元（瑞沁公司部分）、0000000 元（建辛公
  司部分）。
三案經法務部調查局南部地區機動工作組移送臺灣高雄地方法院
  檢察署呈請臺灣高等法院檢察署令轉臺灣苗栗地方法院檢察署
  檢察官偵查起訴。
    理  由
壹、證據能力部分：
一按被告以外之人於審判外之陳述，雖不符刑事訴訟法第159 之
  1至第159之4條之規定，而經當事人於審判程序同意作為證據
  ，法院審酌該言詞陳述或書面陳述作成時之情況，認為適當者
  ，亦得為證據。當事人、代理人或辯護人於法院調查證據時，
  知有第159條第1項不得為證據之情形，而未於言詞辯論終結前
  聲明異議者，視為有前項之同意。刑事訴訟法第159之5條第1
  項、第2 項分別定有明文。證人林伯蓉於後述臺灣高雄地方法
  院檢察署94年度偵字第19878 號卷中之證詞，係於法務部調查
  局南部地區機動工作組詢問時所為之陳述，為被告以外之人於
  審判外之陳述，且不符刑事訴訟法第159 之1 至第159 之4 條
  之規定，原無證據能力，但檢察官及被告於本件言詞辯論終結
  前，均未對證人林伯蓉證詞之證據能力表示異議。而本院依據
  該言詞陳述作成時之情況觀察，認無不適當之情形，依據上開
  法律之規定，本院自得將之採為認定犯罪事實之證據。
二再就瑞沁企業有限公司財政部高雄市國稅局之營業稅稅籍資料
  查詢、營業人進銷交易對象彙加明細表、全國稅籍異常查詢、
  營業稅年度資料查詢進項來源明細、銷項去路明細、申報書年
  度查詢作業、欠稅總歸戶查詢情形表及建辛企業有限公司之財
  政部高雄市國稅局之營業稅稅籍資料查詢、營業人進銷交易對
  象彙加明細表、全國稅籍異常查詢、營業稅年度資料查詢進項
  來源明細、銷項去路明細、申報書年度跨中心查詢、欠稅總歸
  戶查詢情形表、92年度營利事業所得稅未申報核定通知書、營
  業稅稅籍管理查詢、違章案件管制查詢等書面資料，係國稅機
  關公務員職務上就稽徵、查核瑞沁、建辛等公司申報營業稅等
  相關進銷項稅捐資料所製作、登載，檢察官、被告均未提出有
  何顯不可信之情況，應屬刑事訴訟法第159條之4第1款所定之
  紀錄文書，認具有證據能力。
三復以卷附瑞沁公司負責人全戶基本資料、公司基本資料查詢、
  投保單位基本資料及建辛企業有限公司之公司基本資料查詢、
  保險對象投保資料、勞工被保險人異動資料、投保單位基本資
  料、統一發票購買委託書、瑞沁及建辛企業有限公司涉嫌開立
  不實發票金額明細表兩張、瑞沁及建辛企業有限公司涉嫌取得
  不實發票金額明細表、合作金庫96年1月9日及19日函、第一商
  業銀行總行96年1月12日函、華南商業銀行96年1月18日及24日
  函、被告華南銀行開戶資料、第一商業銀行豐原分行96年2月1
  日函暨附件（被告甲○○○身分證影本、開戶印鑑卡影本、支
  票存款開戶申請及往來約定書各1份）、合作金庫豐原分行96
  年2月5日函暨被告甲○○○開戶印鑑卡影本、苗栗縣苗栗市戶
  政事務所96年2 月15日函暨甲○○○印鑑變更登記申請書及印
  鑑條、財政部高雄市國稅局96年3 月29日函暨附件（建辛及瑞
  沁企業有限公司涉嫌取得及開立不實發票明細表5 紙），雖屬
  被告以外之人於審判外之書面陳述，公訴人、被告於言詞辯論
  終結前，表示無意見等語，本院審酌該等書面陳述作成之情形
  均屬正常，並無任何違反法定程序或不當之情形，且與待證事
  實有關聯性，認適當作為證據，依刑事訴訟法第159 條之5 第
  2 項規定，上開書面陳述均具有證據能力。
貳、實體部分：
一訊據被告甲○○○矢口否認有何違反稅捐稽徵法及商業會計法
  等犯行，辯稱：「我92年或是93年去苗栗市○○路（中苗）中
  華電信的營運處繳電話費用時，在營運處入門口旁邊有人在辦
  理信用卡，向我拿身分證要去辦理信用卡，我就把身分證拿給
  他，說一、兩天就會拿還給我，但是後來半個月才寄還給我，
  我不知道信用卡有沒有辦出來，我從頭到尾都不知道那個人拿
  我的身分證去做什麼。我亦沒有去辦理重新補發身分證」等語
  。惟查：
  (一)證人林伯蓉（任職於財政部高雄市國稅局）於法務部調查局
    南部地區機動工作組調查筆錄中證稱：「（問：豐緹實業有
    限公司虛設行號集團涉嫌違反稅捐稽徵法案是否你所查核？
    ）、、係我本人負責承辦吉綸電器行涉嫌虛設行號期間、利
    用財政部財稅資料中心所建置之電腦軟體、、進行勾稽比對
    及分析，而發現豐緹實業有限公司與魯汀國際有限公司、、
    義名有限公司、、瑞沁企業有限公司及建辛企業有限公司（
    登記負責人甲○○○）、、等11家公司行號自91年9月至93
    年6月期間彼此或向其他虛設行號公司取得不實進項發票及
    開立不實銷貨發票，因為豐緹等11家公司涉嫌虛設行號情形
    甚為明確，且本局所轄之豐緹公司已有違章案件在案，所以
    我彙整相關資料呈報業務主管，據以判定豐緹等11家公司確
    有涉嫌虛設行號情形，總計取得及開立不實發票達00000000
    00元，逃漏營業稅00000000元。」、「（問：甲○○○等人
    涉嫌違反稅捐稽徵法等案分散各縣市，你如何認定該等屬於
    同一虛設行號集團？）如我前述，係由我承辦吉綸電器行涉
    嫌虛設行號案中利用電腦程序勾稽比對上下游廠商，范玉景
    等人（含甲○○○）確有違反稅捐稽徵法情事、、、」等語
    （見臺灣高雄地方法院檢察署94年偵字第19878 號卷第9 至
    1 0 頁），輔以瑞沁企業有限公司財政部高雄市國稅局之營
    業稅稅籍資料查詢、營業人進銷交易對象彙加明細表、全國
    稅籍異常查詢、營業稅年度資料查詢進項來源明細、銷項去
    路明細、申報書年度查詢作業、欠稅總歸戶查詢情形表及建
    辛企業有限公司之財政部高雄市國稅局之營業稅稅籍資料查
    詢、營業人進銷交易對象彙加明細表、全國稅籍異常查詢、
    營業稅年度資料查詢進項來源明細、銷項去路明細、申報書
    年度跨中心查詢、欠稅總歸戶查詢情形表、92年度營利事業
    所得稅未申報核定通知書、營業稅稅籍管理查詢、違章案件
    管制查詢等書面資料在卷足憑，復有財政部高雄市國稅局檢
    附之瑞沁及建辛企業有限公司涉嫌開立不實發票金額明細表
    兩張、瑞沁及建辛企業有限公司涉嫌取得不實發票金額明細
    表附卷可證，可知以被告為登記負責人之瑞沁公司及建辛公
    司確為虛設行號，並有開立不實憑證幫助逃漏營業稅及取得
    不實進項憑證逃漏營業稅等情。
  (二)被告甲○○○雖辯稱伊係因身分證交由他人辦理信用卡，其
    餘皆不知情等語。惟查，其於本院審理時供稱：「（問：提
    示苗檢3045號偵查卷第50頁這個是你在89年間有去辦理印鑑
    變更登記申請書上面有簽名，這個簽名是否是你本人的簽名
    ？）這個是我女兒去幫我辦理的，簽名是我簽的。」等語（
    參本院審卷96年6 月7 日準備程序筆錄第4 頁），是被告甲
    ○○○既坦承苗栗縣苗栗市戶政事務所96年2 月15日函暨甲
    ○○○印鑑變更登記申請書及印鑑條上之簽名（參95年度偵
    字第3045號卷第50至51頁）為其親為，經比對被告甲○○○
    各項簽名資料，包括被告甲○○○在瑞沁公司、建辛公司股
    東同意書上所書寫之姓名（見95年度偵字第3045號卷第18頁
    、第29頁），被告甲○○○於第一商業銀行留存之支票存款
    約定書補充條款，及支票存款開戶往來約定書各1 份、合作
    金庫銀行及華南商業銀行開戶印鑑卡影本上所簽之「甲○○
    ○」簽名（見95年度偵字第3045號卷第42頁、第43頁、第46
    頁、第39頁）所示，可知上開印鑑變更登記申請書文件上之
    「甲○○○」字跡，與如上所述各項資料上「甲○○○」字
    跡，以目視觀察比對，兩者之運筆溝劃如筆順、筆勢及書寫
    慣性與字形特徵顯然相同。復斟酌被告甲○○○於本院審理
    時供稱：「（問：93年之間有收到這兩家公司給你的所得稅
    扣繳憑單嗎？）有寄到家裡來（後來改稱寄來家裡的是開庭
    通知）。」等語（參本院審卷96年7 月25日審判筆錄第9 至
    10 頁） ，由此足見被告並未收到瑞沁及建辛公司之所得稅
    扣繳憑單，其對於成立虛設的瑞沁公司及建辛公司的情節知
    之甚稔，被告辯稱對於其擔任瑞沁公司及建辛公司登記負責
    人全然不知情等情，要無可採。至於被告辯稱：僅是將身分
    證交給辦理信用卡某不詳年籍之人，不知道那個人拿身分證
    做什麼等語，惟身分證是證明個人身分的重要證件，一般具
    有知識的正常人都不可能隨便將身分證交給身分年籍不詳，
    於當天才認識的陌生人。再者，在辦理信用卡或者是行動電
    話需要身分證件時，也都只需要影本即可辦理，且一般人為
    避免身分證影本為不肖人士持以作為不法之用途而身陷法網
    或麻煩之中，還會在影本上面註明「僅供辦理本項業務使用
    」等文句，是以被告辯稱其將身分證交給辦理信用卡的人而
    遭冒用乙節，與常理不符，亦無相關證據以實其說。而被告
    在本院進行準備程序時，亦自承身分證不曾遺失過，也沒有
    去申請過補發等語（見本院審卷96年6 月7 日準備程序筆錄
    第3頁） ，因此，被告的身分證實無因遺失而遭人撿取後持
    以冒用的情形，綜上，被告所辯均予常情不符，顯為臨訟卸
    責之詞，不足為採。此外，復有如理由欄壹二、三所示之營
    業稅稅籍資料查詢等證據資料在卷可憑，其犯行洵堪認定。
二新舊法比較：
  按行為後法律有變更者，適用行為時之法律。但行為後之法律
  有利於行為人者，適用最有利於行為人之法律，刑法第2條第1
  項定有明文（刑法第2條係規範行為後法律變更所生新舊法律
  比較適用之準據法，是刑法第2條本身雖經修正，但該條文既
  屬適用法律之準據法，本身尚無比較新舊法之問題，應逕適用
  裁判時之刑法第2條規定以決定適用之刑罰法律）。又比較時
  應就罪刑有關之共犯、未遂犯、想像競合犯、牽連犯、連續犯
  、結合犯，以及累犯加重、自首減輕暨其他法定加減（如身分
  加減）與加減例等一切規定，綜其全部罪刑之結果而為比較（
  最高法院95年第8次刑事庭會議一、(四)之決議要旨參照）。查
  被告行為後，商業會計法業於95年5月24 日修正公布全文，自
  同年月26日生效施行；另刑法第33條第5款有關罰金之最低數
  額、第41條有關易科罰金、第56條有關連續犯、第55條有關牽
  連犯、第51條第5款有關數罪併罰之有期徒刑定應執行刑等規
  定，業於94年2月2日修正公布，自95年7月1日起施行，茲就比
  較情形分述如下：
  (一)商業會計法於95年5月24日修正公布，依修正前商業會計法
    第71條第1款之規定，被告行為時之商業會計法第71條第1款
    規定：「商業負責人、主辦及經辦會計人員或依法受託代他
    人處理會計事務之人員有左列情事之一者，處五年以下有期
    徒刑、拘役或科或併科新臺幣『十五萬元』以下罰金：一、
    以明知為不實之事項，而填製會計憑證或記入帳冊者。二、
    故意使應保存之會計憑證、帳簿報表滅失毀損者。三、意圖
    不法之利益而偽造、變造會計憑證、帳簿報表內容或撕毀其
    頁數者。四、故意遺漏會計事項不為記錄，致使財務報表發
    生不實之結果者。五、其他利用不正當方法，致使會計事項
    或財務報表發生不實之結果者」，修正後則規定：「商業負
    責人、主辦及經辦會計人員或依法受託代他人處理會計事務
    之人員有下列情事之一者，處五年以下有期徒刑、拘役或科
    或併科新臺幣『六十萬元』以下罰金：一、以明知為不實之
    事項，而填製會計憑證或記入帳冊。二、故意使應保存之會
    計憑證、會計帳簿報表滅失毀損。三、偽造或變造會計憑證
    、會計帳簿報表內容或毀損其頁數。四、故意遺漏會計事項
    不為記錄，致使財務報表發生不實之結果。五、其他利用不
    正當方法，致使會計事項或財務報表發生不實之結果」，比
    較修正前、後之規定，可知修正後規定將法定本刑之罰金刑
    由新臺幣150,000元提高為600,000元，自以修正前之規定較
    有利於被告。
  (二)修正前刑法第41條第1項前段規定：「犯最重本刑為5年以下
    有期徒刑以下之刑之罪，而受6個月以下有期徒刑或拘役之
    宣告，因身體、教育、職業、家庭之關係或其他正當事由，
    執行顯有困難者，得以1元以上3元以下折算一日，易科罰金
    。」，且被告行為時之易科罰金折算標準，依修正前罰金罰
    鍰提高標準條例第2條前段（現已刪除）之規定，本係就其
    原定數額提高為100倍折算1日，故被告行為時之易科罰金折
    算標準乃以銀元300元折算1日，經折算後應以新臺幣900 元
    折算為1日。惟修正後刑法第41條第1項前段則改以：「犯最
    重本刑為5年以下有期徒刑以下之刑之罪，而受6個月以下有
    期徒刑或拘役之宣告者，得以新臺幣1,000 元、2,000 元或
    3, 000元折算一日，易科罰金。」，乃就易科罰金之折算標
    準予以提高。從而，比較修正前、後所定之易科罰金折算標
    準，當以修正前之規定較有利於被告。
  (三)修正前刑法第41條第2項規定：併合處罰之數罪，均得易科
    罰金時，其應執行之刑逾6月者，亦同。修正後刑法同條項
    ，僅限於數罪併罰定應執行刑未逾6月，始有適用。從而，
    比較新舊法之結果，自以修正前之規定較有利於被告。是以
    ，本件數罪併罰定應執行刑逾6 月者，仍應修正前同條項規
    定，諭知易科罰金。
  (四)刑法第33條第5款有關罰金之最低數額部分，被告所犯之稅
    捐稽徵法第47條第1款、第41條之公司負責人為納稅義務人
    以不正當方法逃漏稅捐罪、同法第43條第1項之幫助納稅義
    務人以不正當方法逃漏稅捐罪、商業會計法第71條第1款之
    商業負責人明知不實事項而填製會計憑證罪，均有罰金刑之
    處罰，而刑法分則編各罪所定罰金之貨幣單位原為銀元，修
    正前刑法第33條第5款規定：「罰金：（銀元）1元以上」，
    而銀元與新臺幣間之折算，依現行法規所定貨幣單位折算新
    臺幣條例規定，以銀元1元折算新臺幣3元；修正後刑法第33
    條第5款則規定：「罰金：新臺幣1,000元以上，以百元計算
    之」；經比較修正前、後之規定，修正後刑法第33條第5款
    所定罰金之最低數額，較之修正前提高，自以修正前刑法第
    33 條第5款之規定有利於被告。
  (五)刑法第56條有關「連續數行為而犯同一之罪名者，以一罪論
    ，但得加重其刑至二分之一」之連續犯規定，業經修正刪除
    ，此雖非犯罪構成要件之變更，惟顯已影響行為人刑罰之法
    律效果，自屬法律變更，而應比較修正前、後之規定。亦即
    被告基於概括犯意所為之數行為，自95年7月1日起已不再成
    立連續犯而得論以一罪並得加重其刑，而應依具體行為之性
    質論罪。查被告就事實攔一所示之多次明知為不實之事項，
    而填製不實之會計憑證及幫助逃漏稅捐之犯罪行為均發生於
    新法施行之前，且其所為之各次行為，時間、地點、對象，
    各均獨立，但其時間緊接，所犯均係構成要件相同之罪名，
    主觀上顯係基於概括犯意所為，依修正前第56條之規定，皆
    得成立連續犯，以一罪論並得加重其刑；修正後既將連續犯
    之規定刪除，而被告前開數行為，並無接續犯或包括一罪、
    想像競合犯之情形，其先後多次犯行，各獨立成罪，應分論
    併罰，比較修正前、後規定，自以修正前之刑法第56條規定
    ，較有利於被告。
  (六)刑法第55條後段有關「犯一罪而其方法或結果之行為犯他罪
    名」之牽連犯之規定，經修正刪除。亦即修正後之刑法，已
    無牽連犯得論以裁判上一罪之情形。所犯之數罪，應按其具
    體情形論罪。此雖非犯罪構成要件之變更，惟顯已影響行為
    人刑罰之法律效果，自屬法律變更，而應比較修正前、後之
    規定。查被告就事實欄一所犯之明知為不實之事項，而填製
    不實之會計憑證及幫助逃漏稅捐等二罪，其行為、時間、地
    點，均屬各別獨立，但有方法、目的之牽連關係，依修正前
    刑法第55條之規定，得成立牽連犯而從一重之商業負責人明
    知不實事項而填製會計憑證罪處斷；修正後既將牽連犯之規
    定刪除，而被告前開數行為，各獨立成罪，應分論併罰，比
    較修正前、後規定，自以修正前之牽連犯規定，較有利於被
    告。
  (七)刑法第51條數罪併罰之規定，其中第5款：「宣告多數有期
    徒刑者，於各刑中之最長期以上，各刑合併之刑期以下，定
    其刑期。但不得逾20年」，修正為：「宣告多數有期徒刑者
    ，於各刑中之最長期以上，各刑合併之刑期以下，定其刑期
    。但不得逾30年」，經比較修正前、後之規定，修正後刑法
    第51條第5款規定之多數有期徒刑合併應執行刑之最高刑度
    刑，較之修正前提高，自以修正前刑法第51條第5款規定有
    利於被告。
  (八)綜合上述各條文修正前、後之比較，可知修正前、後之規定
    ，就修正後商業會計法第71條之法定罰金刑之最高數額、刑
    法第33條第5款之罰金刑最低數額、第41條易科罰金折算標
    準、第51條第5款之多數有期徒刑合併應執行刑之最高刑度
    ，均較修正前不利於被告，且就罪數而論，依修正前之規定
    ，被告得依連續犯之規定而論以一罪，並得加重其刑，再依
    牽連犯之規定，從一重處斷，惟依修正後之規定，被告則應
    分論數罪，此部分修正後之規定，均顯然不利於被告，是修
    正後之規定整體而論較不利於被告，揆諸前揭最高法院決議
    所揭示之罪刑綜合比較原則，依刑法第2條第1項前段之規定
    ，自應整體適用行為時即修正前之規定處斷。
三論罪科刑部分：
  (一)按統一發票係營業人依營業稅法規定於銷售貨物或勞務時，
    開立並交付予買受人之交易憑證，足以證明會計事項之經過
    ，應屬商業會計法所稱之會計憑證（最高法院87年台非字第
    389 號判決可資參照）。查被告係瑞沁公司及建辛公司之負
    責人，為商業會計法第4 條所稱之商業負責人，明知該公司
    並無銷貨之事實，仍以瑞沁公司及建辛公司之名義，不實填
    製屬於會計憑證之統一發票，並將該不實發票交付予如附表
    所示之買受人，以供該等公司申報營業稅時使用，並致生逃
    漏如附表所示稅捐之結果。核被告所為，係犯修正前商業會
    計法第71條第1 款以明知為不實之事項而填製會計憑證罪，
    及稅捐稽徵法第43條第1 項之幫助納稅義務人以不正當方法
    逃漏稅捐罪。被告與姓名年籍均不詳之成年人間，就前揭明
    知不實事項填製會計憑證及幫助納稅義務人逃漏稅捐之犯行
    ，有犯意聯絡及行為分擔，皆為共同正犯；另按商業會計法
    第71條第1 款之處罰規定，與刑法第215 條所規範之犯罪態
    樣相同，即係後者之特別法，依特別法優於普通法，自應優
    先適用商業會計法第71條第1 款之填製不實會計憑證罪處斷
    ，而無適用刑法第215 條之餘地（最高法院79年度台上字第
    4964號判決可資參照），被告先後多次以明知為不實之事項
    而填製會計憑證行為及幫助他人逃漏稅捐之行為，均時間緊
    接，所犯係構成要件相同之罪名，顯係基於概括犯意反覆為
    之，應依修正前刑法第56條連續犯之規定論以一罪，並加重
    其刑。又被告以填製不實會計憑證之方式幫助他人逃漏稅捐
    ，所犯上開2 罪，有手段、目的之牽連關係，依修正前刑法
    第55條之規定，為牽連犯，以從一重之商業會計法第71條第
    1 款之商業負責人，以明知為不實之事項，而填製會計憑證
    罪處斷。
  (二)按納稅義務人以不正方法逃漏稅捐而應處徒刑之規定，於公
    司法規定之公司負責人及商業登記法規定之商業負責人適用
    之，稅捐稽徵法第41條、第47條，分別定有明文；又按稅捐
    稽徵法第41條之罪，依同法第47條規定，係將納稅義務人為
    公司組織或商號之刑事責任，基於刑事政策之考量，於其應
    處徒刑範圍內，轉嫁於公司負責人或商業負責人，於此情形
    而受罰之公司負責人或商業負責人，乃屬代罰之性質，其既
    非逃漏稅捐之納稅義務人，當無所謂基於概括犯意逃漏稅捐
    可言，故公司、商號以不正當方法逃漏稅捐，無成立連續犯
    之可能，該公司、商號負責人因而受罰，亦不應成立連續犯
    ，是公司、商號1 次逃漏營業稅之行為，即足成立1 次稅捐
    稽徵法第41條之犯罪，公司、商號如逃漏稅捐多次，其負責
    人應成立多次同法第47條之罪刑，並併合處罰之（最高法院
    83 年 度台上字第5415號、85年度台上字第6065號判決意旨
    參照），核被告就犯罪事實二部分係違反稅捐稽徵法第47條
    第1款 、第41條之逃漏稅捐罪。其分別成立瑞沁公司及建辛
    公司，而該2 家公司分別有逃漏稅之行為，受罰之公司負責
    人或商業負責人，應分別代罰，並合併處罰之。
 (三)又被告所犯商業會計法第71條第1款之罪、稅捐稽徵法第47條
   、第41條之罪，其中稅捐稽徵法第47條、第41條之罪，係屬
   代罰性質，核與其另犯之商業會計法第71條第1 款之罪，該2
   罪之犯罪行為主體不同，無從成立裁判上1 罪關係，故所犯
   之上開2 罪，應予分論併罰。
 (四)爰審酌被告擔任瑞沁公司及建辛公司之登記負責人，其除參
   與登記為公司負責人之犯行外，而與前述不詳姓名年籍之成
   年人，共同以上述2 間公司名義填製不實會計憑證，幫助如
   附表所示納稅義務人逃漏稅捐，嚴重影響稅捐稽徵之正確性
   及公平性甚鉅，且被告為上述2 間公司之負責人，取得不實
   之統一發票逃漏上述2 間公司之營業稅，惡性非輕，於犯後
   一再否認，徒然浪費司法資源，犯後態度不佳，並審酌其犯
   罪所逃漏之營業稅之數額、幫助他人逃漏營業稅之數額均屬
   龐大，並衡酌其犯罪動機、目的及智識程度等一切情狀，就
   其所犯之上述3 罪，分別量處如主文所示之刑，以示懲儆。
   末查，中華民國九十六年罪犯減刑條例於96年6 月15日通過
   ，並自96 年7月16日開始施行，而被告之犯罪行為均係在96
   年4 月24日以前所為，且均無前述條例第3 條規定不予減刑
   之情形，均合於減刑之條件，應依同條例第2 條第1 項第3
   款規定，各減其宣告刑2 分之1 ，並依刑法第2 條第1 項前
   段規定，適用修正前刑法第41條第1 項前段及廢止前罰金罰
   鍰提高標準條例第2 條之規定，諭知易科罰金之折算標準，
   復依修正前刑法第51條第5 款之規定，定其應執行之刑及諭
   知易科罰金之折算標準。
據上論斷，應依刑事訴訟法第299條第1項前段，修正前（即95年
5月24日公布前之）商業會計法第71條第1款，稅捐稽徵法第41條
、第43條第1 項、第47條第1 款，刑法第11條前段、第2 條第1
項前段、第28條、修正前刑法第56條、第55條後段、第41條第1
項前段、第2 項、第51條第5 款，中華民國九十六年罪犯減刑條
例第2 條第1 項第3 款、第7 條、第9 條、第10條，廢止前罰金
罰鍰提高標準條第2 條，現行法規所定貨幣單位折算新臺幣條例
第2條 ，判決如主文。
本案經檢察官魏宏安到庭執行職務。
中　　華　　民　　國　　96　　年　　 8　　月　　22　　日
                       刑事第三庭審判長法  官  柳章峰
                                       法  官  吳國聖
                                       法  官  呂曾達
以上正本證明與原本無異。
如不服本判決，應於判決送達後10日內向本院提出上訴狀（應抄
附繕本），其未敘述上訴理由者，應於上訴期間屆滿後20日內補
提理由書狀於本院，上訴於臺灣高等法院臺中分院。告訴人或被
害人如對於本判決不服者，應具備理由請求檢察官上訴，其上訴
期間之計算係以檢察官收受判決正本之日期為準。
                                       書記官  許千士
中　　華　　民　　國　　96　　年　　8 　　月　　22　　日
附錄本案論罪科刑法條全文：
修正前商業會計法第71條
商業負責人、主辦及經辦會計人員或依法受託代他人處理會計事
務之人員有左列情事之一者，處5 年以下有期徒刑、拘役或科或
併科新台幣15萬元以下罰金：
一  以明知為不實之事項，而填製會計憑證或記入帳冊者。
二  故意使應保存之會計憑證、帳簿報表滅失毀損者。
三  意圖不法之利益而偽造、變造會計憑證、帳簿報表內容或撕
    毀其頁數者。
四  故意遺漏會計事項不為記錄，致使財務報表發生不實之結果
    者。
五  其他利用不正當方法，致使會計事項或財務報表發生不實之
    結果者。
稅捐稽徵法第43條
教唆或幫助犯第 41 條或第 42 條之罪者，處 3 年以下有期徒刑
、拘役或科新台幣 6 萬元以下罰金。
稅務人員、執行業務之律師、會計師或其他合法代理人犯前項之
罪者，加重其刑至二分之一。
稅務稽徵人員違反第 33 條規定者，除觸犯刑法者移送法辦外，
處 1 萬元以上 5 萬元以下罰鍰。
稅捐稽徵法第41條
納稅義務人以詐術或其他不正當方法逃漏稅捐者，處 5 年以下有
期徒刑、拘役或科或併科新臺幣 6 萬元以下罰金。
